【裁判字號】    94,訴緝,179
【裁判日期】    950607
【裁判案由】    偽造文書等
【裁判全文】
臺灣板橋地方法院刑事判決             94年度訴緝字第179號
公  訴  人  臺灣板橋地方法院檢察署檢察官
被      告  丙○○
上列被告因偽造文書等案件，經檢察官提起公訴（90年度偵緝字
第785 號），本院判決如下：
    主  文
丙○○連續意圖為自己不法之所有，而侵占對於業務上所持有之
物，處有期徒刑壹年。
    事  實
一、丙○○自民國87年2 月起即受僱於東方肩墊廠有限公司（下
    稱「東方公司」）及東方虹國際有限公司（下稱「東方虹公
    司」，擔任會計人員，負責前往銀行存、取公司款項、兌領
    支票及發放員工薪水等職務，乃受東方公司及東方虹公司委
    任處理上開事務，為從事業務之人。詎丙○○竟基於意圖為
    自己不法所有之概括犯意，自87年3 月間某日起至同年10月
    21日止，多次利用其負責前往華南商業銀行積穗分行為東方
    公司存款至支票存款帳戶，先向該公司實際負責人甲○○虛
    報應存入款項數額，見甲○○不疑有他，並將款項如數交付
    委由其存入，而有機可乘，遂將其因業務所持有之東方公司
    應存入上開銀行之現金中之一部挪為己用而侵占入己，共計
    陸續侵占款項達新台幣（下同）751,000 元。丙○○為恐東
    窗事發，竟復基於行使變造私文書之概括犯意，連續多次將
    華南商業銀行積穗分行所交付以為存款憑證之送款單上所載
    存款金額加以塗改而變造，以符合甲○○所委託其應存入之
    數額，再將該經變造後之送款單持交甲○○而為行使，足生
    損害於華南商業銀行積穗分行及東方公司。丙○○復利用其
    具有在取款單上填寫提款數額，由甲○○蓋用東方公司印鑑
    章覆核後，即可前往華南銀行積穗分行提領活期存款帳戶內
    款項之權限，竟承前上開業務侵占之概括犯意，於如附表所
    示時間，各提領如附表所示金額等款項後，僅將各筆款項中
    之一部依東方公司之指示使用，其餘如附表所示款項則挪為
    己用，陸續侵占如附表所示各筆款項共計529,123 元。丙○○復基於上開侵占之概括犯意，先於87年10月上旬某日，利
    用其發放員工薪水而持有東方公司大批現金之機會，將其中
    3,000 元侵占入己，致東方公司員工乙○○87年9 月之工資
    短少3,000 元；又於87年10月19日，甲○○將其公司客戶鷹
    王織衣股份有限公司所簽發、付款人為彰化商業銀行高雄分
    行、發票日87年10月23日、面額36,990元之支票1 紙，蓋妥
    東方公司委任取款背書之印章後，委由丙○○存入東方公司
    在彰化銀行積穗分行之帳戶，詎丙○○更承前業務侵占之概
    括犯意，趁機將上開支票存入其不知情之母蔡賴麗玉在華南
    商業銀行高雄分行之帳戶後予以兌領，並將該款項36,990元
    侵占入己。丙○○侵占上開業務上所持有之款項共計
    1,283,123 元得逞後，即自87年1 0 月21日起無故曠職，且
    未辦理交接，經東方公司清查相關帳冊後，始發覺上情。
二、案經東方公司訴由台灣板橋地方法院檢察署檢察官偵查起訴
    。
    理  由
一、訊據被告丙○○於本院審理中，固矢口否認涉有上開業務侵
    占及行使變造私文書犯行，辯稱：鷹王公司之支票，是老闆
    交付被告抵付薪資而來，而乙○○薪資部分，則是因為不小
    心算錯加班費，且其並未塗改送款單，提領現金後的餘額也
    都交給老闆云云。經查：
  (一)告訴代理人即東方公司暨東方虹公司之實際負責人甲○○於
    偵查中指稱：「被告至87年10月21日起無故未上班，我們查
    明帳冊後才知道她侵占公司款項，她侵占甲種活期存款共75
    萬餘元，公司支票金額會由被告記在筆記本上，到期前被告
    會寫提款單，經我審核與筆記本所載相符就會蓋章，被告之
    後再交回塗改後的送款單存根給我看。至於鷹王公司的支票
    ，我指示被告存入華南銀行帳戶，但被告自行將該支票代收
    紀錄填載在存摺裡，但實際上卻存入她媽媽的帳戶，另外又
    侵占員工乙○○的薪水3,000 元，以及公司活期存款的現金
    ，被告在存摺上註記支付勞保、健保、水電費等，但在被告
    離職後卻在她的抽屜內發現逾期未付的單據」等語（見88年
    度偵字第5234號偵查卷第51頁背面至52頁）。此外，並有告
    訴人於偵查中所提出之華南銀行送款單存根13張、華南銀行
    帳戶存款往來明細表等在卷可查（見上開偵查卷第8 至27頁
    、第30至33頁、第41至42頁），及彰化銀行高雄分行函暨所
    附支票正反面影本、華南銀行積穗分行90年2 月8 日函各一
    件在卷可查（見上開偵查卷第65頁、89年度偵緝字第991 號
    偵查卷第17頁）。而上開送款單上所載阿拉伯數字部分，均
    有明顯之塗改痕跡，此關之卷附送款單即明，足見告訴人所
    為指述並非子虛。
  (二)雖被告於本院審理中以上開情詞置辯，然被告於偵查中先辯
    稱：「送款單上的字是我所寫的，有時候是我、有時候是老
    闆存入，並未故意變造送款單，是老闆叫我填寫送款單，存
    提款由老闆自己處理，我不知道送款單金額為何會與存入金
    額不同。乙○○的薪水是我算錯了，已經在第二個月補發」
    云云；嗣於偵查中又辯稱：「告訴人公司所有的帳目需要老
    闆的大嫂確認，因該公司之前逃漏稅，老闆為了怕他大嫂得
    悉，就要求我在送款單上塗改。至於鷹王公司的支票是老闆
    要給我的，公司有授權我從帳戶提款，我先在提款單上寫好
    金額，交由老闆蓋章後去領款，領得款項都是依老闆指示繳
    付帳單，有的帳單是由老闆自行處理」云云；復於本院準備
    程序中辯稱：「送款單並沒有塗改過，即便有塗改亦非被告
    所為，鷹王公司的支票是老闆要支付給我的薪水，至於活期
    存款帳戶提款都有經過老闆蓋章，我沒有侵占乙○○的薪水
    ，她的薪水會晚發，是因為告訴人公司資金調度有問題」云
    云，先後所辯多所不符，足見其辯詞乃臨訟卸責之詞，實非
    可採。況且，證人乙○○於本院審理中具結證稱：「我領到
    9 月份的薪資後，發現短少3,000 元，後來有向老闆反映，
    老闆便將短少的薪資補發給我，那時被告已經離職，但老闆
    有說要問會計小姐看看」等語（見本院95年5 月18日審理筆
    錄第3 至4 頁），與其於偵查中所述情節相符（見88年度偵
    字第5234號卷第56頁背面），益見證人乙○○所述屬實。反
    觀被告先於本院準備程序中辯稱因告訴人公司財務狀況不佳
    始短發薪資云云，復於審理期日中就證人乙○○所述，辯稱
    其係因算錯加班費始短發薪資云云，足見被告之辯詞實無足
    信，其所辯均非可採。
  (三)綜上所述，被告上開所辯既非可採，本件事證明確，被告侵
    占其業務上所持有之財物、及行使變造華南銀行送款單等犯
    行，堪予認定。
二、核被告丙○○所為，係犯刑法第336條第2項之業務侵占罪，
    及同法第216 條、第210 條之行使變造私文書罪。其變造私
    文書後持以行使，變造之低度行為復為行使之高度行為吸收
    ，應論以行使變造私文書罪。公訴意旨漏論刑法第216 條之
    罪名，尚有誤會，然既與起訴書所載刑法第210 條之罪屬階
    段之吸收關係，本院自得併予審究，應予敘明。被告先後多
    次業務侵占、行使變造私文書犯行，均時間緊接，且所犯又
    分別為構成要件相同之罪，均為連續犯，應各論以一罪，並
    均加重其刑。被告所犯上開連續業務侵占罪及連續行使變造
    私文書罪間，有手段、目的之牽連關係，應從一重之連續業
    務侵占罪處斷。本院審酌被告之素行狀況，及其為牟己利，
    竟利用職務之便侵占其業務上所持有之東方公司之款項，金
    額高達1,283,123 元，致東方公司蒙受相當程度之損失，並
    考量被告於告訴人提出告訴後，經台灣板橋地方法院檢察署
    及本院分別通緝多時，且未與告訴人達成和解，或償還任何
    款項，復矢口否認犯行等犯後態度，量處如主文所示之刑。
據上論斷，應依刑事訴訟法第299 條第1 項前段，刑法第56條、
第336 條第2 項、第216 條、第210 條、第55條後段、罰金罰鍰
提高標準條例第1條前段，判決如主文。
本案經檢察官魏正杰到庭執行職務。
中    華    民    國    95    年    6     月    7     日
                  刑事第十五庭  審判長法  官  林海祥
                                      法  官  朱敏賢
                                      法  官  汪怡君
上列正本證明與原本無異。
如不服本判決，應於送達後十日內向本院提出上訴狀。
                                      書記官  李郁禎
中    華    民    國    95    年    6     月    7     日
附表：
┌───┬────┬───────────┬─────────┬──────┐
│編號  │提領日期│提領金額（新台幣／元）│實際用途          │ 侵占金額   │
│      │        │                      │                  │(新台幣/元) │
├───┼────┼───────────┼─────────┼──────┤
│1.    │87.5.11 │     198,000          │分別存入萬通120,00│ 33,000     │
│      │        │                      │0 元及華南銀行甲存│            │
│      │        │                      │45,000元          │            │
├───┼────┼───────────┼─────────┼──────┤
│2.    │87.6.10 │     180,000          │存入華南甲存52,000│ 86,000     │
│      │        │                      │元及付現甲○○42,0│            │
│      │        │                      │00 元             │            │
├───┼────┼───────────┼─────────┼──────┤
│3.    │87.7.2  │     15,000           │無支出            │ 15,000     │
├───┼────┼───────────┼─────────┼──────┤
│4.    │87.7.10 │     80,000           │存入華南銀行甲存5,│ 75,000     │
│      │        │                      │000元             │            │
├───┼────┼───────────┼─────────┼──────┤
│5.    │87.7.15 │     120,000          │給付林吳香華33,840│ 85,590     │
│      │        │                      │元及找還570元     │            │
├───┼────┼───────────┼─────────┼──────┤
│6.    │87.8.6  │     42,000           │存入台北中小企銀30│ 12,000     │
│      │        │                      │,000元            │            │
├───┼────┼───────────┼─────────┼──────┤
│7.    │87.8.12 │     47,000           │繳付中國信託貸款17│ 29,554     │
│      │        │                      │,446元            │            │
├───┼────┼───────────┼─────────┼──────┤
│8.    │87.9.2  │     395,000          │給付員工薪資142,00│ 101,068    │
│      │        │                      │0 元、電費8,932 元│            │
│      │        │                      │、存入華南銀行甲存│            │
│      │        │                      │38,000元、90,000元│            │
├───┼────┼───────────┼─────────┼──────┤
│9.    │87.9.14 │     97,000           │給付伍仙琴,030 元 │ 64,703     │
│      │        │                      │、會計師林王香華8,│            │
│      │        │                      │267 元            │            │
├───┼────┼───────────┼─────────┼──────┤
│10.    │87.10.1 │     35,000           │給付報關費16,000元│ 19,000     │
├───┼────┼───────────┼─────────┼──────┤
│11.    │87.10.19│     83,000           │給付員工薪資74,792│  8,208     │
│      │        │                      │元                │            │
├───┴────┴───────────┴─────────┼──────┤
│合計：                                                      │ 529,123    │
└──────────────────────────────┴──────┘
附錄本案論罪科刑法條全文：
中華民國刑法第336條
對於公務上或因公益所持有之物，犯前條第一項之罪者，處一年
以上七年以下有期徒刑，得併科五千元以下罰金。
對於業務上所持有之物，犯前條第一項之罪者，處六月以上五年
以下有期徒刑，得併科三千元以下罰金。
前二項之未遂犯罰之。
中華民國刑法第216條
行使第二百十條條至第二百十五條之文書者，依偽造、變造文書
或登載不實事項或使登載不實事項之規定處斷。
中華民國刑法第210條
偽造、變造私文書，足以生損害於公眾或他人者，處五年以下有
期徒刑。


司法院資訊處製作；財團法人民間司法改革基金會備份。
